【裁判字號】    89,上易,2170
【裁判日期】    900320
【裁判案由】    背信
【裁判全文】
臺灣高等法院高雄分院刑事判決    八十九年度上易字第二一七號
    上訴人
    即被告  甲○○
          （即王雪霞）
右上訴人因背信案件，不服臺灣高雄地方法院八十九年度易字第四二三三號，中華民
國八十九年十月二十日第一審判決（起訴案號：臺灣高雄地方法院檢察署八十九年度
偵緝字第七二八號），提起上訴，本院判決如左：
      主      文
原判決撤銷。
甲○○為他人處理事務，意圖為自己不法之利益，而違背其任務之行為，致生損害於
本人之財產，處有期徒刑肆月，如易科罰金，以佰元折算壹日，緩刑貳年。
      事      實
一、甲○○與丙○○○係同事，甲○○前參加會首林太太（即盧黃春燕）所招攬每月
    一會、共四十四會次、擬定於八十八年十一月結束，每會新台幣（下同）五千元
    之互助會共參加二會，其中一會已標取，而因甲○○資金週轉發生困難，乃於八
    十六年八月該會進行至第九會時，與丙○○○談妥，將該會轉讓予丙○○○，丙
    ○○○除將甲○○先前交付之活會會款歸還甲○○外，又因與會首盧黃春燕不相
    識，遂將有關該互助會之繳款相關事宜委任甲○○代為處理。甲○○受丙○○○
    委任之後，係為他人處理事務之人，竟意圖為自己不法利益，乙知轉讓該會之事
    由未經會首盧黃春燕之同意，卻隱瞞未告知，並於丙○○○要求標取會款時，假
    稱會首僅同意其收取尾會，但卻於八十八年四月間自行以己名義標取會款私用償
    債，不僅致丙○○○喪失競標會款之權利，丙○○○在不知情下而仍繼續委託甲
    ○○代為轉交每月之活會會金，迄尾會時，共二十一萬五千元，致生損害於丙○
    ○○本人之財產。嗣於該會即將結束之時，丙○○○始悉上情。
二、案經丙○○○訴請台灣高雄地方法院檢察署檢察官偵查起訴。
      理      由
一、訊據被告甲○○固坦承轉讓互助會予告訴人並私下標取會款之事實，惟矢口否認
    有何犯行，辯稱；伊有欠會首錢，且已標走一會，會首不同意伊轉讓另一活會出
    去，伊在八十八年一月有開支票給告訴人，票期係八十八年十一月十五日尾會日
    ，告訴人有繼續付活會的錢，伊因已有交付支票，故自認有權利標取會款才未告
    知告訴人，伊並無不法情事云云。
二、惟查被告於轉讓互助會後，接受告訴人丙○○○之委託，每月代為轉交活會會款
    予會首，而於告訴人要求標會之時，被告均托辭會首要其收尾會，且於未告知而
    擅行標取會款後仍每月向告訴人收取活會會金之事實，業據告訴人丙○○○於偵
    查、本院審理時指訴甚詳，證人盧黃春燕亦於偵查中證稱：甲○○有說要轉讓一
    會給告訴人，但我不認識褚女，我不同意，..... 因他有說要將會轉讓，我是說
    等過半再標等語。顯見會首盧黃春燕並無要求告訴人僅能收尾會之事，被告辯稱
    告訴人不能標取，僅能收尾會云云，並非實情，足顯見其有意自行標取會款。再
    者，告訴人因一直無法標會，自覺並無保障，被告乃開立支票一只作保，告訴人
    並非自此退出該會等情，亦據告訴人於本院審理時供乙，蓋其如已退會，則無每
    月扣除標息仍繼續交付活會會款之理，被告辯稱伊有權利標取花用云云，顯然無
    稽，此外，復有票據影本一紙在卷可參，事證乙確，被告犯行應堪認定。
三、按被告於轉讓互助會後，受告訴人委託代為轉交會款予會首並代為處理相關互助
    會事宜，係為他人處理事務之人，竟為違背任務之行為，私下標取會款自用，致
    生損害於告訴人本人之財產。核其所為係犯刑法第三百四十二條第一項之背信罪
    。
四、原審據以論罪科刑，固非無見。惟查刑法第四十一條業經於九十年一月十日修正
    公布，將得易科罰金之犯罪，由犯最重本刑為三年以下有期徒刑以下之罪，修正
    為犯最重本刑為五年以下有期徒刑以下之刑之罪，本件被告所犯為最重本刑五年
    以下有期徒刑之竊盜罪，且原判決科處有期徒刑四月，符合上開修正後刑法第四
    十一條之規定，原判決未及適用，未諭知易科罰金標準，自有未合，被告上訴意
    旨仍否認犯罪，雖無理由，然原判決既有上開可議之處，自屬無可維持，仍應由
    本院將原判決予以撤銷改判，爰審酌被告之素行，犯罪之動機、目的、手段，所
    生危害及犯後態度等一切情狀，量處如主文所示之刑，並諭知易科罰金之折算標
    準。末按被告未曾受有期徒刑以上刑之宣告，有臺灣高等法院刑案記錄簡覆表在
    卷可稽，因一時思慮欠週而觸刑章，經此刑之宣告教訓後，當知所警惕而無再犯
    之虞，於本院審理期間，已與告訴人和解，分期賠償告訴人損失，有和解書可稽
    。是本院認刑之宣告以暫不執行為適當，併諭知緩刑二年，以啟自新。
據上論結，應依刑事訴訟法第三百六十九條第一項前段、第三百六十四條、第二百九
十九條第一項前段，刑法第三百四十二條第一項、第四十一條、第七十四條第一款、
第二條第一項前段、罰金罰鍰提高標準條例第一條前段、第二條，判決如主文。
本案經檢察官邱榮藏到庭執行職務。
中    華    民    國      九十      年       三       月     二十     日
                              臺灣高等法院高雄分院刑事第九庭
                                  審判長法官  張乙松
                                        法官  任森銓
                                        法官  江泰章
右正本證乙與原本無異。
不得上訴。
                                      書記官  黃一秋
中    華    民    國      九十      年       三       月    二十一    日
                                                                      Ｄ


司法院資訊處製作；財團法人民間司法改革基金會備份。
